臺灣高等法院高雄分院刑事判決　　　　95年度上訴字第2103號
上　訴　人
即　被　告　甲○○
　　　　　　　　　　（現另案於臺灣高雄女子監獄執行中）
選任辯護人　康進益律師
　　　　　　王國論律師
上列上訴人因違反毒品危害防制條例案件，不服臺灣高雄地方法
院95年度訴字第2176號中華民國95年9月29日第一審判決（起訴
案號：臺灣高雄地方法院檢察署94年度偵字第2807號、95年度偵
字第2340號），提起上訴，本院判決如下
     主  文
原判決撤銷。
甲○○販賣第一級毒品，累犯，處有期徒刑拾年。扣案之第一級
毒品海洛因肆包（含海洛因合計淨重拾伍點伍壹公克、空包裝袋
重陸點肆玖公克）、殘留海洛因成份之電子秤壹只、海洛因殘渣
袋貳拾肆只，均沒收銷燬之，扣案之葡萄糖貳包（含葡萄糖合計
淨重陸參點柒參公克、空包裝重貳點參壹公克）、空夾鏈袋參盒
及壹包均沒收，未扣案之販賣第一級毒品所得財物新臺幣玖仟元
沒收，如全部或一部不能沒收時，以其財產抵償之。
    事  實
一、甲○○前因違反肅清煙毒條例案件，經臺灣高雄地方法院以
    86年度訴字第989號判決處有期徒刑3年2月確定，而於89年4
    月6 日假釋期滿視為執行完畢，詎仍不知悔改，明知海洛因
    業經公告列為毒品危害防制條例第2條第2項第1 款之第一級
    毒品，不得持有及販賣。其於民國93年12月間至94年1 月間
    某日，意圖販賣第一級毒品海洛因以營利，以一錢（即3.75
    公克）新臺幣（下同）18,000元之價格，向綽號「阿祥」之
    成年男子購入數量不詳之第一級毒品海洛因後，於94年1 月
    20 日 凌晨，以1 包9000元之價格販賣海洛因予郭圯庭1 包
    ，並在高雄縣橋頭鄉○○村○○○路25號之2 甲○○租住處
    ，交付該毒品予郭圯庭，當場向郭圯庭收取價金9000元，完
    成交易。嗣於94年1 月20日（起訴書誤載為26日）16時40分
    許，為警持搜索票前往上開住處搜索時，當場查獲並扣得海
    洛因4 包（驗後淨重15.51 公克，空包裝重6.49公克）、甲
    ○○所有供販賣海洛因所用之電子磅秤1 個（殘留海洛因成
    份）、預備供分裝販賣海洛因之空夾鏈袋3 盒及1 包、葡萄
    糖2 包（驗後淨重63.73 公克，空包裝重2.31公克）等物，
    始悉上情。
二、案經高雄市政府警察局新興分局報請臺灣高雄地方法院檢察
    署檢察官偵查起訴。
    理  由
壹、程序部分：
一、按被告以外之人於偵查中向檢察官所為陳述，除顯有不可信
    之情況者外，得為證據，刑事訴訟法第159 條之1 第2 項定
    有明文。證人郭圯庭（原名郭淑娥）、許拋於偵查中向檢察
    官所為之證述，均經具結，且證人郭圯庭亦於原審95年9 月
    14日審理時證稱：檢察官訊問時並無何脅迫、非任意性或非
    法訊問等情形等語在卷（原審卷第74頁），檢察官、被告及
    辯護人亦均未主張該等陳述有何顯不可信之特別情況，此等
    陳述均得作為證據。
二、按被告以外之人，於審判外之陳述雖不符刑事訴訟法第159
    條之1 至之4 等4 條之規定，而經當事人於審判程序同意作
    為證據，法院審酌該言詞陳述或書面陳述作成時之情況，認
    為適當者，亦得為證據；當事人、代理人或辯護人於法院調
    查證據時，知有第159 條第1 項不得為證據之情形，而未於
    言詞辯論終結前聲明異議者，視為有前項之同意，同法第
    159 條之5 第1 項、第2 項定有明文。經查卷附證人郭圯庭
    、張莉莉於警詢時之陳述，雖均屬傳聞證據，且查無符合同
    法第159 條之1 至之4 等前4 條之情形，然本院調查證據時
    ，檢察官、辯護人及被告均知悉該警詢陳述乃傳聞證據，仍
    均未於本院辯論終結前聲明異議，本院審酌上開警詢陳述作
    成時並無違法情事，認為以之作為本案證據亦屬適當，揆諸
    上開規定，自有證據能力。
貳、實體部分：
一、訊據被告甲○○固坦承有於上揭時、地持有前述物品為警查
    獲，惟矢口否認有販賣第一級毒品海洛因之犯行，辯稱：扣
    案之海洛因均伊自己所有供己施用之毒品，伊沒有販賣毒品
    予郭圯庭與張莉莉，伊不認識張莉莉，記事本上所載「迪」
    係指郭圯庭，然記事本上所載「迪8000」是指伊借錢給郭圯
    庭，郭圯庭返還之金額，伊曾於不詳時間，兩度無償提供海
    洛因予郭圯庭吸用，至伊於警詢時自白有販賣毒品予郭圯庭
    ，係因警方稱若如此陳述便會將扣案之78,400元返還予伊，
    伊始為如此陳述等語。
二、惟查：
（一）被告上揭犯行業據證人郭圯庭於警詢及偵訊中具結證稱：
      被告均稱伊為「小迪」，伊之綽號也確實叫「小迪」，伊
      因有吸食毒品，曾向被告購買過海洛因1 包，時間約在94
      年1 月間某日，伊係先以電話與被告聯繫，後至被告高雄
      縣住處與被告一手交錢一手交貨，1 包9,000 元等語在卷
      （95年度偵字第2340號卷（下稱2340卷）第49、50頁，20
      、21頁），而被告於警詢中亦坦承曾於94年1 月20日為警
      押解返回警局途中，向警員自白曾於94年1 月20日凌晨，
      以9,000 元之價格，販賣半錢海洛因予綽號「小迪」之女
      等語明確（警卷第8 頁），此並經於押解途中見聞被告為
      此陳述之警員許拋於原審審理中到庭結證屬實。證人郭庭
      圯上開證詞堪可採信。被告雖於原審辯稱：因警察於押解
      途中告訴伊，如承認販賣海洛因給郭圯庭，即可將扣案伊
      所有之現金7 萬多元還給伊，伊因此才會承認販賣海洛因
      給郭圯庭等語（原審卷第85頁），惟販賣海洛因為刑責重
      大之罪，此為一般人所知悉，被告曾因施用第一級毒品海
      洛因經判處有期徒刑3 年2 月確定，有臺灣高等法院被告
      前科紀錄表可憑（本院卷第28頁），豈有不知之理，其自
      無可能為區區7 萬餘元，自承販賣海洛因予他人之犯行，
      其所辯顯無可採。又警方於上開時、地搜索查獲之海洛因
      4 包，毛重分別約16.7公克、2.12公克、1.5 公克、1.4
      公克，葡萄糖粉2 包共計淨重63.73 公克，有扣押物品目
      錄表及法務部調查局94年3 月31日調科壹字第220019360
      號鑑定通知書在卷可按（見警卷19頁、94年度偵字第2807
      號卷（下稱2807號卷）第56頁），扣案之葡萄糖係與海洛
      因摻混以稀釋海洛因等情，亦經被告供承明白（2807卷第
      39、40頁，本院卷第67頁），衡諸事理，被告持有之海洛
      因若係僅供己施用，則無必要為不同重量之分裝，且欲控
      制自己施用之毒品用量亦須直接調整毒品用量即可，無摻
      雜葡萄糖之必要，被告將上開海洛因摻入葡萄糖增加重量
      以為販賣圖利，應屬明確。此徵諸扣案之空夾鏈袋3 盒及
      1 包，分為大小不一之四種規格業經本院當庭勘驗明白（
      本院卷第64頁），益屬無疑，蓋扣案海洛因倘係供被告自
      行施用，實無須該等4 種大小不同之夾鏈袋以供分裝。此
      外，扣案電子秤1 只殘留海洛因成份，有高雄醫學大學附
      設中和紀念醫院0000-000號檢驗報告可稽（2807號卷第45
      頁），該電子秤係用於秤量海洛因之重量洵堪認定，被告
      雖辯稱：該電子秤係伊所有，伊怕買回來之海洛因數量不
      足，故買得之後返家會再秤1 次，如重量不足，等下一次
      賣伊海洛因之人找伊時，伊再要求該人補足等語（本院卷
      第63頁），惟海洛因賣價甚高，被告取得購買之海洛因，
      返家後再自行秤量，縱有不足，亦無從向賣家證明確係交
      付時重量不足，而要求賣家補足，被告上開所辯顯違事理
      ，不足採信。該電子秤係被告用以秤重分裝海洛因便於販
      賣之用甚明。
（二）郭圯庭雖於原審審理中改稱：伊沒有向被告買過毒品，伊
      在警詢及偵訊時會證稱曾向被告購買毒品海洛因，係因伊
      心想被告既然自己都承認有販賣毒品海洛因，伊這樣說也
      沒有關係，而且伊在警詢時已經證述如上內容，故偵訊時
      也就說相同的話，警察及檢察官均沒有以脅迫或其他不正
      方法訊問伊，伊於偵訊具結所述與審理具結所述不同，是
      有說謊，而伊與被告有一同施用過毒品，並有於93年底，
      2 次在高雄縣橋頭鄉○○村○○○路25之22號，無償自被
      告處取得被告所轉讓之毒品海洛因云云（原審卷第67-77
      頁），惟按郭圯庭與被告乃十幾年的朋友，兩人並無恩怨
      ，郭圯庭無意陷害被告等情，業經郭圯庭於原審審理中證
      稱在卷（原審卷第71頁），被告於本院審理中亦供稱：伊
      與郭圯庭係朋友關係，交情很好等語明確（本院卷第65頁
      ），郭圯庭無可能於上開警詢及偵訊中設詞誣陷被告應可
      認定。又郭圯庭於原審雖證稱：「還沒有做筆錄之前，警
      察有跟我講話，問我有沒有跟被告買過毒品，我說沒有，
      警方說被告在94年1 月被抓時就自己承認有賣毒品給我，
      我就跟警察說既然被告承認，就判他罪，不必叫我來做筆
      錄，警察說是檢察官要求要有我的筆錄才能起訴被告，我
      跟警察說如果我製作筆錄會不會害到被告，警察說是被告
      自己指證我，又不是我檢舉他，所以我就照被告所述製作
      筆錄。」等語在卷（原審卷第69頁），然警察並未拿被告
      之筆錄給郭圯庭看，而郭圯庭亦知道販賣毒品罪很重等情
      ，已經郭圯庭證述明確（原審卷第74頁），衡情郭圯庭既
      未曾向被告購買海洛因，又未見被告自承販毒之筆錄，豈
      能輕信警察所言被告自承販賣海洛因予伊之詞，況警察既
      向郭圯庭表示要製作其筆錄始能起訴被告，則其警詢之指
      述將導致被告遭起訴販賣毒品海洛因之重罪，自為郭圯庭
      所明知，其若無向被告購買海洛因之事實，自無虛偽陳述
      陷其好友於販毒重罪之理。證人郭圯庭上開於原審所稱各
      詞顯係事後迴護被告之詞，不足採信。
（三）本件扣案之毒品海洛因係被告以每錢18,000元之價格向綽
      號「阿祥」購得，此業經被告於檢察官偵訊中供認在卷（
      2340卷第12頁反面），又被告以上開扣案之電子秤秤重分
      裝為扣案4 包海洛因預備出售，並有扣案規格大小各異的
      空夾鏈袋預備分裝販賣海洛因及曾販賣海洛因予郭圯庭等
      事實均已認定如上，且販賣第一級毒品海洛因乃法定本刑
      死刑、無期徒刑之重罪，若非圖取重利，自無甘冒如此重
      罪而予販賣之理。綜此，被告購入該等海洛因時即有販賣
      以營利之意圖應堪認定。
（四）此外，復有海洛因4 包（驗後淨重15.51 公克，空包裝重
      6.49公克）、電子磅秤1 個（殘留海洛因成份）、夾鏈袋
      3 盒、1 包及使用過海洛因殘渣袋袋24個、葡萄糖2 包（
      驗後淨重63.73 公克，空包裝重2.31公克）等物扣案可資
      佐證，並有法務部調查局94年3 月31日調科壹字第
      220019360 號鑑定通知書、高雄醫學大學附設中和紀念醫
      院94年5 月24日0000000 號檢驗報告、0000000 號檢驗報
      告、扣押物品目錄表、照片在卷可憑。綜上所述，被告甲
      ○○上開辯解，均為圖卸刑責之詞，不足採信，其確有販
      賣第一級毒品海洛因之犯行，事證明確，洵堪認定，應依
      法論科。
三、又按海洛因係毒品危害防制條例第2 條第2 項第1 款所規定
    之第一級毒品，不得非法持有、販賣。是核被告甲○○係犯
    毒品危害防制條例第4條第1項之販賣第一級毒品罪。被告甲
    ○○持有第一級毒品之低度行為，為販賣第一級毒品之高度
    行為所吸收，不另論罪。被告意圖販賣而販入第一級毒品海
    洛因後，復賣出1 次，僅論以1 次販賣第一級毒品罪。又被
    告前因違反肅清煙毒條例案件，經臺灣高雄地方法院以86
    年度訴字第989 號判決處有期徒刑3 年2 月確定，而於89
    年4 月6 日假釋期滿視為執行完畢等情，有臺灣高雄地方法
    院檢察署刑案資料查註紀錄表及臺灣高等法院被告前案紀錄
    表附卷可憑，其於有期徒刑執行完畢後，5 年內故意再犯
    本件有期徒刑以上之罪，為累犯，應依刑法第47條規定加重
    其刑，惟法定刑死刑、無期徒刑部分，依法不得加重，僅就
    罰金刑部分加重其刑（被告行為後於95年7 月1 日修正施行
    之刑法，就第47條關於累犯之規定雖有修正，不論依修正前
    或修正後之第47條規定，本件被告犯行均構成累犯而應加重
    其刑，結果並無不同，不生有利或不利之情形，自不生新舊
    法比較之問題，應逕依刑法第47條規定論以累犯並加重其刑
    ）。本院審酌被告販賣毒品之對象僅有郭圯庭1 人1 次，且
    扣得之海洛因4 包驗後淨重僅15.51 公克，數量尚少，顯係
    零星之小盤交易，其主觀惡性及所生客觀危害均顯低於販賣
    大宗毒品牟取鉅額暴利者，惟所觸犯者係法定本刑為死刑、
    無期徒刑之重罪，其犯罪情狀，在客觀上非無可憫恕之處，
    倘科以法定最低度之刑，猶嫌過重，爰依刑法第59條規定，
    酌量減輕其刑，並先加重後減輕之（95年7 月1 日施行之修
    正後刑法第59條之適用要件及適用範圍並未變更，僅係法理
    之明文化，尚非法律變更，無庸依刑法第2 條第1 項比較新
    舊法，應逕適用現行刑法第59條）。又被告甲○○行為時依
    舊刑法第64條第2 項規定：死刑減輕者，為無期徒刑，或15
    年以下12年以上有期徒刑，95年7 月1 日修正施行之新刑法
    則規定：死刑減輕者，為無期徒刑；舊刑法第65條第2 項規
    定：無期徒刑減輕者，為7 年以上有期徒刑，上揭新刑法則
    規定：無期徒刑減輕者，為20年以下15年以上有期徒刑。經
    比較新舊法結果，以舊法較有利被告，依刑法第2 條第1 項
    前段之規定，自應適用較有利於被告之行為時法律，即修正
    前刑法第64條第2 項、第65條第2 項規定減輕之（最高法院
    95年5 月23日95年第8次 刑事庭會議決議參照）。
四、公訴意旨另以：被告甲○○於93年12月間至94年1 月間，連
    續在高雄縣橋頭鄉○○村○○○路25之2 號，販賣第一級毒
    品海洛因予郭圯庭2 次（不包括前開認定有罪部分），每次
    1 包，價格8,000 元；又於不詳時地，以每包1,000 元之價
    格，售予海洛因1 包予張莉莉。因認被告此部分犯行亦涉犯
    毒品危害防制條例第4 條第1 項之罪等語。按犯罪事實應依
    證據認定之，無證據不得認定犯罪事實；不能證明被告犯罪
    者，應諭知無罪之判決，刑事訴訟法第154 條第2 項、第
    301 條第1 項前段分別定有明文。又認定不利於被告之事實
    須依積極證據，苟積極證據不足為不利於被告事實之認定時
    ，即應為有利於被告之認定（最高法院30年臺上字第816 號
    判例意旨參照）；認定犯罪事實所憑之證據，雖不以直接證
    據為限，間接證據亦包括在內；然而無論直接或間接證據，
    其為訴訟上之證明，須於通常一般之人均不致有所懷疑，而
    得確信其為真實之程度者，始得據為有罪之認定（最高法院
    76年臺上字第4986號判例意旨參照）。公訴意旨認被告有上
    開犯行，無非係以證人郭圯庭於偵查中及張莉莉於警詢之證
    述，以及扣案被告所記載之記事本1 本為主要依據。訊之被
    告甲○○否認有上開犯行，辯稱：伊並未販賣上揭海洛因予
    郭圯庭及張莉莉，記事本之「迪8000」是何意思伊忘記了，
    「莉」並非指張莉莉等語。經查：
（一）證人郭圯庭固曾於檢察官偵訊中證稱：伊向被告購買海洛
      因3 次，每次1 包9,000 元等語（見2340號卷第21頁），
      惟其於警詢中證稱：僅向被告購買海洛因1 次等語（2340
      號卷第49頁），又於檢察官偵查中先後稱：「（向甲○○
      買幾次？）一次。」、「（買過幾次？從帳冊上有買過3
      次對否？）（未答）」、「（買幾次？）沒幾次，忘記了
      」、「（買過幾次？）3 次」等語（2340號卷第20、21頁
      ），其於偵訊中就向被告買過幾次海洛因之證詞前後亦不
      一致。被告是否共販賣海洛因3 次予郭圯庭自非無疑。再
      者，扣案記事本有3 處「迪8000」之記載，固有該記事本
      扣案可稽，而「迪」係指郭圯庭亦為被告所不否認（本院
      卷第66頁），然郭圯庭於偵訊中稱：每次向被告購得海洛
      因9000元，一次付清等語在卷（2340號卷第20頁反面），
      顯與記事本所載金額8000不相符合，尚難認該記事本係記
      載被告販賣海洛因予郭圯庭之金額。從而，除前開認定被
      告有罪之1 次外，尚難認被告尚有另外販賣兩次海洛因予
      郭圯庭之犯行。
（二）證人張莉莉固於警詢中證稱：伊於94年7 月5 日22時35分
      ，在其住處高雄市○○區○○路281 號12樓，為警查獲之
      海洛因1 包（毛重0.3 公克），係以1000元向綽號「緣緣
      」之女子購買，並指認警方提供之甲○○口卡相片即為賣
      伊海洛因之女子等語（2340號卷第92頁），惟證人於警詢
      之證詞因未具結擔保其真實性，復未經被告詰問，證明力
      原較薄弱，本件證人張莉莉已於94年10月20日死亡，有臺
      灣高雄地方法院檢察署相驗屍體證明書在卷可按（2340號
      卷第94頁），已無從傳喚到庭作證。又扣案記事本上雖有
      「莉4000」之記載兩處，有該記事本影本在卷可查（警卷
      第26、27頁），惟與張莉莉警詢所稱：每次向緣緣買1000
      元海洛因等語，就金額言之亦難認有何相關，該記事本之
      記載自不得作為被告販賣海洛因予張莉莉之佐證。準此，
      尚難僅憑證人張莉莉於警詢之陳述，即認定被告有此犯行
      。
（三）綜上所述，上開公訴意旨所指被告犯罪事實尚屬無法證明
      ，公訴意旨認此部分事實與上開有罪部分係連續犯之裁判
      上一罪關係，為上開有罪判決效力所及，爰不另為無罪之
      諭知。
五、原審認被告犯行明確，予以論科，固非無見。惟原判決就上
    開不另為無罪諭知部分亦為有罪之認定，尚有未洽；被告係
    基於販賣營利之意圖販入本件海洛因，復販出予郭圯庭1 次
    ，業經認定如前，原判決認定被告係販入海洛因後，始生販
    賣之意圖，亦非正確。又修正後刑法第47條、59條於95年7
    月1 日施行，此修正並非法律變更，無庸依刑法第2 條第1
    項比較新舊法，原判決贅為比較，併此指明。被告上訴意旨
    否認犯罪，就上開不另為無罪部分為有理由，就上揭有罪部
    分則無理由，原判決並有上開可議，自應由本院撤銷改判。
    爰審酌被告不思努力工作賺取正當酬勞，藉販毒牟利，危害
    國民身體健康及社會秩序，且犯後否認犯行，態度非佳及其
    販毒僅1 次，販賣所得僅9000元等一切情狀，量處如主文第
    2 項所示之刑。又被告販賣海洛因所得9,000 元，應依毒品
    危害防制條例第19條第1 項之規定宣告沒收，如全部或一部
    不能沒收時，以其財產抵償之。另扣案之78,400元，並無證
    據足以證明係販賣毒品海洛因所得，無從宣告沒收，附此敘
    明。扣案之第一級毒品海洛因4 包（含海洛因合計淨重15點
    51 公 克）確為第一級毒品海洛因，用於摻合海洛因與葡萄
    糖之海洛因殘渣袋24只，經送檢驗結果均含第一級毒品海洛
    因，業已認定如前，均應依毒品危害防制條例第18條第1 項
    前段沒收銷燬之，此海洛因包裝袋4 只及殘渣袋24只與所盛
    裝之海洛因難以析離，應併予沒收銷燬之。扣案電子秤1 只
    與其上殘留之海洛因無法析離，亦一併沒收銷燬之。至送驗
    耗損之毒品部分，既已滅失，故不為沒收銷燬之宣告，併予
    敘明。扣案之葡萄糖2 包（合計淨重63點73公克及空包裝袋
    2 點31公克）、空夾鏈袋3 盒及1 包均係被告所有，業經被
    告供明在卷（本院卷第44頁），係供預備摻合稀釋、分裝販
    賣第一級毒品之用，爰依刑法第38條第1 項第2 款宣告沒收
    。
據上論斷，應依刑事訴訟法第369 條第1 項前段、第364 條、第
299 條第1 項前段，毒品危害防制條例第4 條第1 項、第18 條
第1 項前段，刑法第2 條第1 項前段、第11條、第59條、第47條
、第38條第1項第2款，判決如主文。
本案經檢察官郭振昌到庭執行職務。
中　　華　　民　　國　　96　　年　　1 　　月　　31　　日
                  刑事第八庭  審判長  法  官　 李炫德
                                      法  官　 陳志銘
                                      法  官   蔡國卿
以上正本證明與原本無異。
如不服本判決應於收受本判決後10日內向本院提出上訴書狀，其
未敘述上訴理由者，並得於提起上訴後10日內向本院補提理由書
狀（均須按他造當事人之人數附繕本）「切勿逕送上級法院」。
中　　華　　民　　國　　96　　年　　1　　月　　31　　日
                                      書記官   顏惠華
附錄本案論罪科刑法條：
毒品危害防制條例第4條第1項
製造、運輸、販賣第一級毒品者，處死刑或無期徒刑；處無期徒
刑者，得併科新臺幣 1 千萬元以下罰金。
